臺灣高雄地方法院刑事判決　　　　　　　96年度易字第2530號
公　訴　人　台灣高雄地方法院檢察署檢察官
被　　　告　丙○○
上列被告因業務侵占案件，經檢察官提起公訴（96年度偵緝字第
1837號），被告就被訴事實為有罪之陳述，經本院合議庭裁定由
受命法官獨任進行簡式審判程序，判決如下：
    主  文
丙○○犯業務侵占罪，累犯，處有期徒刑拾月，減為有期徒刑伍
月，如易科罰金，以銀元佰元（即新台幣玖佰元）折算壹日。
    事  實
一、丙○○前於84年間，因背信、偽造文書、侵占案件，經臺灣
    臺南地方法院以86年度訴緝字第154 號分別判處有期徒刑2
    年、1 年8 月、8 月，應執行有期徒刑4 年確定在案；另於
    85年間，又因常業重利、偽造印文案件，經臺灣板橋地方法
    院以85年度訴字第1287號分別判處有期徒刑8 月、3 月，應
    執行有期徒刑10月，上開5 罪，經臺灣臺南地方法院以87年
    度聲字第8 號裁定定其應執行之刑為有期徒刑4 年10月確定
    在案，入監服刑後，於88年4 月2 日縮短刑期假釋出監並付
    保護管束，甫於90年1 月31日保護管束期滿，未經撤銷假釋
    ，均以已執行完畢論。詎仍不知悔改，自91年12月10日起受
    僱順益汽車股份有限公司（下稱順益公司）擔任汽車業務員
    一職，負責銷售汽車、辦理交車，及向客戶收取車款、代辦
    汽車保險保費、汽車配件款並繳回公司，係從事業務之人。
    嗣於94年12月間起，於如附表所示日期收取如附表所示款項
    後，僅於附表編號1 所示日期繳回部分款項，即於95年2 月
    24 日 ，在不詳地點，於遭地下錢莊人員追討欠款之際，基
    於意圖為自己不法之所有，將如附表所示其因業務上持有之
    款項共計新台幣（下同）468,626 元，以變易持有為所有之
    意思，予以侵占入己，而交付與地下錢莊之討債人員。嗣經
    順益公司發現林惠玉之車款、及附表所示各該保費遲未入帳
    ，丙○○並於95年3 月1 日逃逸無蹤，無法詢問，始循線查
    悉上情。
二、案經順益公司訴由台灣高雄地方法院檢察署檢察官偵查起訴
    。
    理  由
一、按本件被告丙○○所犯係死刑、無期徒刑、最輕本刑為3 年
    以上有期徒刑以外之罪，其於準備程序就被訴事實為有罪之
    陳述，經本院告知簡式審判程序之旨，並聽取其與檢察官之
    意見後，認無不得或不宜改依簡式審判程序進行之情事，依
    刑事訴訟法第273 條之1 第1 項規定，裁定進行簡式審判程
    序，合先敘明。
二、上開事實，業據被告於偵查及本院審理中坦承不諱，核與告
    訴人順益公司委任之告訴代理人藍御彰、乙○○分別於偵查
    、審判中指述之情節大致相符，並據告訴代理人陳嘉寬於偵
    查中結證上情明確及證人陳各成、劉紜均於偵查中證述確有
    交付如附表編號7 、8 所示款項與被告等語在卷，此外，復
    有台北市政府營利事業登記證、順益公司員工資料表、員工
    保證書、勞工保險卡、退票理由單、已要保未繳費明細表、
    車款未兌現先行開立發票報告書各1 份、汽車新領牌照登記
    書、買賣契約書、應收帳款延期支付報告書各2 紙、代辦新
    安東京海上產物保險股份有限公司汽車險要保書3 紙暨聲明
    書7 紙在卷可稽，足認被告之任意性自白與事實相符，洵堪
    採為論罪科刑之依據。本件被告業務侵占之犯行，堪以認定
    ，應予依法論科。
三、按被告行為後，刑法業於94年2 月2 日修正公布部分條文，
    並於95年7 月1 日施行（以下簡稱現行刑法，95年7 月1 日
    施行前之刑法簡稱修正前刑法）。依現行刑法第2 條第1 項
    規定：「行為後法律有變更者，適用行為時之法律。但行為
    後之法律有利於行為人者，適用最有利於行為人之法律。」
    。又本次修正涵蓋之範圍甚廣，故比較新舊法時，應就罪刑
    有關之共犯、牽連犯、連續犯、有無累犯加重、自首減輕暨
    其他法定加減原因與加減例等一切情形，綜其全部罪刑之結
    果而為比較，有最高法院95年5 月23日95年度第8 次刑庭會
    議決議可資參照。茲就本案有關之新舊法比較部分，臚列如
    下：
  (一)修正前刑法第33條第5 款規定「罰金：1 元以上。」，且被
    告行為時之罰金罰鍰提高標準條例第1 條前段規定：「依法
    律應處罰金、罰鍰者，就其原定數額得提高為2 倍至10倍」
    、第3 條規定：「依本條例提高罰金罰鍰之法律及其倍數由
    主管院定之」，刑法所定提高罰金本刑之數額（單位為銀元
    ），業經主管院核定提高為10倍，並自72年8 月1 日施行。
    至被告行為後，現行刑法第33條第5 款規定「罰金：新臺幣
    1 千元以上，以百元計算之。」，95年6 月14日公布施行之
    刑法施行法第1 條之1 亦規定：「中華民國94年1 月7 日刑
    法修正施行後，刑法分則編所定罰金之貨幣單位為新臺幣。
    94年1 月7 日刑法修正時，刑法分則編未修正之條文定有罰
    金者，自94年1 月7 日刑法修正施行後，就其所定數額提高
    為30倍。但72年6 月26日至94年1 月7 日新增或修正之條文
    ，就其所定數額提高為3 倍」，則被告行為時與行為後之法
    律，就罰金刑之提高數額已有不同。而刑法第336 條第2項
    業務侵占罪之法定刑為「6 月以上5 年以下有期徒刑，得併
    科3 千元以下罰金」，則依修正前刑法之規定，其法定罰金
    刑經提高倍數並換算為新台幣後，為新台幣9 萬元以下、30
    元以上，依現行刑法之規定，其法定罰金刑為9 萬元以下、
    1 千元以上，比較修正前後之罰金刑輕重，該罰金刑之最低
    刑度於修法後已有加重，故以修正前刑法之規定較有利於被
    告
  (二)就易科罰金折算標準而言，修正前刑法第41條第1 項前段規
    定：「犯最重本刑為5 年以下有期徒刑以下之刑之罪，而受
    6 個月以下有期徒刑或拘役之宣告，因身體、教育、職業、
    家庭之關係或其他正當事由，執行顯有困難者，得以一元以
    上三元以下折算一日，易科罰金。」，又易科罰金折算標準
    ，依修正前罰金罰鍰提高標準條例第2 條前段規定（現已刪
    除），就其原定數額提高為1 百倍折算1 日，即以銀元3 百
    元（即新臺幣9 百元）折算為1 日。惟現行刑法第41條第1
    項前段就易科罰金之折算標準，修正提高為得以新臺幣1 千
    元、2 千元或3 千元折算1 日，易科罰金，經比較修正前後
    之易科罰金折算標準，以修正前刑法之規定，較有利於被告
    。
  (三)綜上，現行刑法之規定並未較有利於被告，應依刑法第2 條
    第1 項前段規定，適用行為時之法律，亦即適用修正前刑法
    論罪科刑。
四、核被告所為，係犯修正前刑法第336 條第2 項業務侵占罪。
    又被告係於95年2 月24日，以1 次行為將附表所示款項易持
    有為所有予以侵占入己，公訴意旨認被告係連續收取各該款
    項後隨即起意予以侵占入己，容有誤解。又被告前於84年間
    ，因背信、偽造文書、侵占案件，經臺灣臺南地方法院以86
    年度訴緝字第154 號分別判處有期徒刑2 年、1 年8 月、8
    月，應執行有期徒刑4 年確定在案；嗣於85年間，又因常業
    重利、偽造印文案件，經臺灣板橋地方法院以85年度訴字第
    1287號分別判處有期徒刑8 月、3 月，應執行有期徒刑10月
    ，上開5 罪，經臺灣台南地方法院以87年度聲字第8 號裁定
    定其應執行之刑為有期徒刑4 年10月確定在案，入監服刑後
    ，於88年4 月2 日縮短刑期假釋出監並付保護管束，於90年
    1 月31日保護管束期滿，未經撤銷假釋，均以已執行完畢論
    ，有台灣高雄地方法院檢察署刑案資料查註紀錄表、台灣高
    等法院被告前案紀錄表各1 份在卷可按，其於五年之內故意
    再犯本件有期徒刑以上之罪，為累犯，應依法加重其刑（本
    件依修正前刑法、現行刑法之規定，均屬累犯，修正前後處
    罰之輕重相同，無比較適用問題，應依裁判時法即現行刑法
    第47條第1 項規定加重其刑，最高法院95年度第21次刑事庭
    會議決議參照）。爰審酌被告有上揭前科，素行不佳，因積
    欠地下錢莊債務，竟起貪念，挪用其業務上所收取之款項，
    且於本院審理中屢次表示願意和解，然迄今均未能與告訴人
    達成和解，甚至未賠償分文，業據告訴代理人陳明在卷，告
    訴人所受損害非輕，其行為自有可議之處，惟念其於偵查及
    本院審理中均坦承犯行，態度尚佳，暨考量其犯罪動機、手
    段、所侵占金額非少等一切情狀，量處如主文所示之刑。再
    按「中華民國九十六年罪犯減刑條例」業經總統於96年7 月
    4 日公布，同年7 月16日施行，本件被告犯罪時間，係在96
    年4 月24日以前，且其所犯罪名與宣告刑，經核符該條例第
    2 條第3 款規定，且無第3 條所列不予減刑之情形，本件即
    應於減刑後，依同條例第7 條規定於判決主文同時諭知其宣
    告刑及減得之刑，併就其經減得後未逾有期徒刑6 月之刑，
    諭知如主文所示易科罰金之折算標準，以示懲儆。
據上論斷，依刑事訴訟法第273 條之1 第1 項、第299 條第1項
前段，刑法第2 條第1 項前段、第47條第1 項，修正前刑法第
336 條第2 項、第41條第1 項前段，罰金罰鍰提高標準條例第1
條前段、廢止前罰金罰鍰提高標準條例第2 條，中華民國九十六
年罪犯減刑條例第2 條第1 項第3 款、第7 條、第9 條，判決如
主文。
本案經檢察官甲○○到庭執行職務。
中　　華　　民　　國　　96　　年　　12　　月　　4　　日
                  刑事第十三庭  法　官  黃苙荌
以上正本證明與原本無異。
如不服本判決應於收受本判決後10日內向本院提出上訴書狀，並
應敘述具體理由，如未敘述上訴理由者，應於上訴期間屆滿後20
日內補提理由書狀於本院（均須按他造當事人之人數附繕本）「
切勿逕送上級法院」。
中　　華　　民　　國　　96　　年　　12　　月　　7 　　日
                                書記官  郭育秀
附錄本件論罪科刑法條：
中華民國刑法第336條
對於公務上或因公益所持有之物，犯前條第1 項之罪者，處1 年
以上7 年以下有期徒刑，得併科5 千元以下罰金。
對於業務上所持有之物，犯前條第1 項之罪者，處6 月以上5 年
以下有期徒刑，得併科3 千元以下罰金。
前二項之未遂犯罰之。
附表
┌──┬───────────┬──────┬─────┬─────┬──────┐
│編號│名稱                  │收款日期    │收款金額  │侵占金額  │  備註      │
│    │                      │            │（新台幣）│（新台幣）│            │
├──┼───────────┼──────┼─────┼─────┼──────┤
│1   │林惠玉車款            │95年1 月26日│20,000元  │331,000元 │95年1 月26日│
│    │                      │95年2 月14日│600,000元 │          │繳回20,000元│
│    │                      │95年2 月24日│211,000元 │          │，95年2月20 │
│    │                      │            │          │          │日繳回400,00│
│    │                      │            │          │          │0元。       │
├──┼───────────┼──────┼─────┼─────┼──────┤
│2   │陳沛蘭車款            │95年2月24日 │20,000元  │20,000元  │            │
│    │                      │（起訴書誤載│          │          │            │
│    │                      │為95年2 月25│          │          │            │
│    │                      │日）        │          │          │            │
├──┼───────────┼──────┼─────┼─────┼──────┤
│3   │元藝企業社張連響保險費│94年12月間  │9,893元   │9,893元   │            │
├──┼───────────┼──────┼─────┼─────┼──────┤
│4   │鄭麗川保險費          │94年12月5日 │8,242元   │8,242元   │            │
├──┼───────────┼──────┼─────┼─────┼──────┤
│5   │林秋瑩保險費          │95年1月19日 │11,001元  │11,001元  │            │
├──┼───────────┼──────┼─────┼─────┼──────┤
│6   │鴻福營造有限公司保險費│95年1月17日 │6,470元   │6,470元   │            │
├──┼───────────┼──────┼─────┼─────┼──────┤
│7   │陳各成保險費          │95年2 月間  │12,124元  │12,124元  │            │
├──┼───────────┼──────┼─────┼─────┼──────┤
│8   │劉紜均保險費          │95年2月間   │6,426元   │6,426元   │            │
├──┼───────────┼──────┼─────┼─────┼──────┤
│9   │威達企業行（起訴書誤載│95年1月間   │40,135元  │40,135元  │            │
│    │為成起有限公司）配件款│            │          │          │            │
├──┼───────────┼──────┼─────┼─────┼──────┤
│10  │威達企業行（起訴書誤載│95年2月間   │23,335元  │23,335元  │            │
│    │為成起有限公司）配件款│            │          │          │            │
├──┼───────────┴──────┴─────┴─────┴──────┤
│    │合計侵占款項468,626元                                                     │
└──┴─────────────────────────────────────┘
